【裁判字號】    94,重訴,346
【裁判日期】    950118
【裁判案由】    清償借款
【裁判全文】
臺灣臺北地方法院民事判決             94年度重訴字第346號
原      告  華南商業銀行股份有限公司
法定代理人  許德南
訴訟代理人  乙○○
            甲○○
被      告  戊○○原名蔣允平.
            己○○
            丁○○即蔣張雪英.
            丙○○即蔣張雪英.
            辛○○即蔣張雪英.
上列五人共同
訴訟代理人 沈培淨律師
被      告 庚○○即蔣張雪英.
                        63號.
           壬○○原名蔣卿卿.
上列當事人間請求清償借款事件，本院於民國九十五年一月四日
言詞辯論終結，判決如下：
    主  文
被告戊○○、己○○、丁○○、丙○○、辛○○、壬○○應連帶
給付原告新臺幣柒佰零萬陸仟佰陸拾柒元、美金壹拾貳萬陸
仟貳佰零貳元貳角捌分，及如附表一、二所示之利息、違約金。
原告其餘之訴駁回。
訴訟費用由被告戊○○、己○○、丁○○、丙○○、辛○○、壬○○連帶負擔。
本判決主文第一項於原告以新臺幣佰陸拾陸萬仟元或等值之
中央政府建設公債九十年度甲類第一期債票供擔保後得假執行。
但被告戊○○、己○○、丁○○、丙○○、辛○○如以新臺幣壹
仟零玖拾捌萬捌仟佰玖拾壹元為原告預供擔保後，免為假執行
。
原告其餘假執行之聲請駁回。
    事實及理由
甲、程序方面：
一、按當事人得以合意定第一審管轄法院，但以關於由一定法律
    關係而生之訴訟為限，前項合意，應以文書為之，民事訴訟
    法第24條定有明文。本件依被告簽具與原告之保證書第 8條
    約定，保證人不履行契約致涉訟時，合意以原告所在地即本
    院為第一審管轄法院，另依兩造委任開發國內信用狀契約第
    17條、委任開發遠期信用狀契約第14條，約定因該契約涉訟
    時，亦合意以本院為第一審管轄法院，是以原告向本院提起
    本件清償借款之訴，核無不合。
二、次追加按訴狀送達後，原告不得將原訴變更或追加，但請求
    之基礎事實同一，不甚礙被告之防禦及訴訟之終結者，不在
    此限，民事訴訟法第255條第1項第2款、第7款定有明文。所
    謂請求之基礎事實同一，係指變更或追加之訴與原訴之主張
    爭點有其共同性，各請求利益之主張在社會上可認為同一或
    關連，而就原請求之訴訟及證據資料，於審理繼續進行在相
    當程度範圍內具有同一性或一體性，得期待於後請求之審理
    予以利用，俾先後兩者請求在同一程序加以解決，避免重複
    審理，進而為統一解決紛爭者，即屬之。本件原告起訴時原
    以訴外人即連帶保證人蔣張雪英為被告，嗣因蔣張雪英早於
    民國87年8月26日死亡，即予更正並追加蔣張雪英之繼承人
    即被告戊○○、己○○、丁○○、丙○○、辛○○、壬○○
    、庚○○為被告，其請求之基礎事實同一，且不甚礙被告之
    防禦及訴訟之終結者，依上開說明，應予准許。
乙、實體方面：
一、本件原告起訴主張：
  (一)被告戊○○（原名蔣允平）、己○○及訴外人蔣張雪英、壬○○（原名蔣卿卿）、陳加興於民國80年8月6日出具保證書
    （下稱系爭保證書），連帶保證訴外人千千衛材有限公司（
    以下稱千千公司）對原告現在（包括過去所負尚未清償）及
    將來所負之借款、票款、透支、墊款、保證、損害賠償等其
    他一切債務於本金新台幣（除標明幣別外，餘下同）1500萬
    元限額內，負連帶保證責任。另被告己○○並曾於74年9 月
    24日出具約定書（下稱系爭約定書）予原告，約定與原告往
    來文件之印文，經原告以肉眼認為與立約人留存於貴行之任
    一印鑑相符而為交易時，立約人願負一切責任，如有變更情
    事，應以書面通知原告並為變更或註銷留存印鑑之申請，未
    辦妥前，原留印鑑仍繼續有效，被告己○○並於74年10月 1
    日留存印鑑卡乙枚予原告。嗣千千公司於90年5月4日起陸續
    向原告借款四筆金額各75萬元，約定到期本金一次清償，詎
    千千公司僅繳息至91年 3月其後即未再繳納，尚餘如附表一
    編號1至4所示之本金、利息及違約金未清償。
  (二)千千公司另於84年8月21日與原告簽訂委任開發國內信用狀
    契約，約定千千公司現在及將來在國內採購原料或物質需要
    概括以1000萬元為限額，委請原告循環開發國內信用狀，及
    約定以開發信具狀申請書或國內信用狀項下之匯票等有關文
    件，作亦原告代其付款或墊款之憑證，並以信用狀下匯票到
    期之日為各筆債務之清償日，遲延清償時，應自原告墊付之
    日起至清償日止，按原告規定利率計付利息，並另按中央銀
    行所定放款逾期違約金標準計付違約金。千千公司依此自90
    年10月 3日起陸續向原告聲請開發六筆國內信用狀，而由原
    告墊付貨款十二筆，並已受領各筆信用狀下貨物，惟第一筆
    信用狀墊款到期後，千千公司只為部分清償。尚餘如附表一
    編號5至16所示之本金、利息及違約金未清償。
  (三)千千公司又於88年 8月23日與原告簽訂開數遠期信用狀契約
    ，約定千千公司現在及將來購料所需，以美金18萬元限額內
    ，委請原告開發遠期信用狀，約定以開發信用狀項下之結匯
    證實書或交易憑證或匯票等有關文件，為原告墊款之憑證。
    並約定以信用狀申請書上列明之匯票期限計算各筆墊款之清
    償日，遲延償還時衣原訂外幣貸款利率、遲延日原告新台幣
    基本放款利率年碼年息2.5%，與遲延日外幣貸款利率三者孰
    高為準計付遲延利息。千千公司爰依此自90年9月7日起先後
    向原告申請開發10筆遠期信用狀，而由原告墊款美金153,95
    8.46元，惟前項第一筆墊款於91年 3月15日到期後，經原告
    催告給付未果，尚餘如附表二所示之本金、利息及違約金未
    清償。
  (四)本件依約千千公司上開新台幣及美金債務均視為全部到期，
    經原告聲請臺灣板橋地方法院（下稱板橋地院）以91年執地
    字第20947 號強制執行事件，執行訴外人壬○○、陳加興之
    財產抵償後，新台幣借款及墊款部分，尚有本金 7,036,367
    元及如附表一所示之利息、違約金迄未清償。美金墊款部分
    ，尚有美金126,202.28元及如附表二所示之利息、違約金迄
    未清償。因蔣張雪英已於87年 8月26日死亡，被告戊○○、
    己○○、庚○○、壬○○、丁○○、戊○○、丙○○、辛○○為其繼承人，為此依連帶保證契約及繼承之法律關係請求
    被告連帶清償。而聲明：被告應連帶給付原告新台幣7,036,
    367元、美金126,202.28元，及如附表一、二所示之利息、
    違約金，並陳明願供擔保，請准宣告假執行。
二、被告戊○○、己○○、丁○○、丙○○、辛○○（下稱被告
    戊○○等五人）則以：
  (一)己○○未於系爭保證書上簽名用印，其未能了解保證書之內
    容，無從與原告有意思之合致，是保證契約並未成立，亦無
    由自系爭保證書上認定有何代理行為之存在，即無從成立表
    見代理。又己○○於系爭約定書，係為銀行存款而為之，自
    不能予以適用至系爭保證書，且系爭約定書第24條之約定減
    輕銀行對保之注意義務，加重己○○之責任，顯失公平，應
    屬無效，原告加以引用亦屬權利濫用。況依原告所提出之徵
    信資料所示，並無系爭約定書或印鑑卡，顯見系爭約定書及
    印鑑卡與千千公司借款無涉。
  (二)否認保證書上蔣張雪英簽章之真正，且蔣張雪英已於本件債
    務發生前之87年 8月26日死亡，蔣張雪英死亡後其保證契約
    應已終止，其後發生之債務，非屬其繼承人繼承之範圍。
  (三)系爭保證書手書之保證金額上未加蓋當事人印章，與手寫「
    千千衛材有限公司」顯然有別，足見該保證金額非當己○○
    ，戊○○、蔣張雪英之面所填，難認己○○，戊○○、蔣張
    雪英有同意以1500萬元為限額為千千公司保證之意。實則系
    爭保證書乃被告壬○○私自代蓋己○○蓋章，且未告以己○○保證金額，蔣張雪英、戊○○於80年8月3日對保時，保證
    書亦無保證金額之記載，依千千公司當時之信用，系爭保證
    書1500萬元之額度亦不合理。
  (四)蔣張雪英死亡後，被告己○○及戊○○已於90年5月間由壬○○於90年5月間向原告行員口頭通知己○○、蔣張雪英及
    戊○○終止保證契約之意思，原告嗣於90年8月重新進行徵
    信及授信時，即未將己○○、蔣張雪英、戊○○列入保證人
    而予以徵信，顯見原告已同意終止。
  (五)原告未於90年間千千公司借款換約更新時，未依89年11月 1
    日修正後之銀行法第12條之1規定，及88年4月21日修正後民
    法第民法第739條之1規定，廢止系爭保證書，致保證人誤信
    不能終止保證契約而未能依法終止，亦應屬銀行故意以背於
    善良風俗方法而取得保證利益，被告自得適用民法第 184條
    第 1項後段，原告向主張損害賠償責任以抵銷，或類推適用
    民法第 198條請求廢止或拒絕履行該保證責任所擔負之債務
    等語，資為抗辯，而聲明：原告之訴及假執行之聲請均駁回
    ；並陳明如受不利判決，願供擔保請准宣告免為假執行。
三、被告庚○○、壬○○除援用上開被告之抗辯外，另被告庚○○辯稱：其收到法院通知才知道蔣張雪英已過世，業已辦妥
    拋棄繼承等語；被告壬○○則辯稱其已無資力清償，而均聲
    明：原告之訴及假執行之聲請均駁回。
四、本件原告起訴主張：原告持有系爭保證書，而千千公司曾分
    別於前揭時日向原告為四筆借款，然僅繳息至91年 3月，其
    後即未再繳納；千千公司復與原告簽訂委任開發國內信用狀
    契約並聲請開發六筆國內信用狀，由原告墊付貨款，經千千
    公司受領貨物，另申請開發十筆遠期信用狀，由原告墊款美
    金六筆，惟上開墊款到期後，千千公司均未為清償，依約全
    部債務視為到期，經原告聲請板橋地院強制執行訴外人壬○○、陳加興之財產抵償後，尚有新台幣7,036,367 元、美金
    126,202.28元及如附表一、二所示之利息、違約金未獲清償
    ，而蔣張雪英已於87年 8月26日死亡，被告戊○○、己○○
    、庚○○、壬○○、丁○○、戊○○、丙○○、辛○○為其
    繼承人，另被告己○○並曾於74年 9月24日出具系爭74年約
    定書予原告，及於74年10月 1日留存印鑑卡乙枚予原告等事
    實，業據原告提出保證書、借據、委任開發國內信用狀契約
    、開狀申請書、國內信用狀、統一發票、付款申請書、帳卡
    、匯票、委任開發遠期信用狀契約、開發遠期信用狀申請書
    、遠期信用狀、結匯證實書、匯票、進口到單交易記錄單、
    板橋地院91年執地字第20947 號分配表、即期外匯匯率表、
    新台幣放款適用利率標準表、戶籍謄本、74年約定書及印鑑
    卡、千千公司變更登記事項卡、繼承系統表及戶籍謄本為證
    （見本院卷(一)第9至113、125至129、132至138、141至153頁
    ），復為被告所不爭執，堪信原告此部分主張為真正。
五、原告復主張依系爭80年保證書、系爭74年約定書及繼承之法
    律關係，被告應負連帶保證之責等語，則為被告所否認，並
    以前詞置辯。是本院所應審究者，核為：(一)系爭約定書第24
    條規定是否有效？該約定於系爭保證書有無適用？(二)系爭保
    證書上己○○之印文是否為真正？是否其所親蓋？若非其親
    蓋，是否應負授權人或表見代理人之本人責任？(三)系爭保證
    書之保證金額是否為戊○○、己○○、蔣張雪英所知悉？即
    戊○○、己○○、蔣張雪英有無以1500萬元為限額為千千公
    司保證之意？(四)戊○○、己○○、蔣張雪英是否已於90年 5
    月間向原告為終止保證契約之意思表示且因此終止？(五)系爭
    債務均發生在蔣張雪英死亡後，其繼承人應否負責？其繼承
    人如仍須負責，庚○○是否已因拋棄繼承而免責？(六)被告之
    抵銷抗辯或免責抗辯是否有據？
六、經查：
  (一)原告曾於上開時間分別借款或墊款予千千公司，尚欠如聲明
    所示之本金、利息及違約金乙節，業據其提出借據、委任開
    發國內信用狀契約、開狀申請書、國內信用狀、統一發票、
    付款申請書、帳卡、匯票、委任開發遠期信用狀契約、開發
    遠期信用狀申請書、遠期信用狀、結匯證實書、匯票、進口
    到單交易記錄單、板橋地院91年執地字第20947 號分配表、
    即期外匯匯率表、新台幣放款適用利率標準表、債權計算書
    、民事陳報狀、抵押物受償明細表、千千公司帳戶存款往來
    明細表、銀行傳票為憑（見本院卷(一)第10至 113、261至277
    頁），應認原告業就此盡其舉證之責，並堪信原告業已實際
    交付借款或墊款予千千公司，其此部分主張非虛。
  (二)己○○所簽系爭約定書第24條規定為有效，於系爭保證書亦
    有適用：
    1.查被告己○○就系爭約定書為其所簽乙節並不爭執，參酌
      證人黃清源即原告之職員到庭證稱己○○於74年簽訂約定
      書時，係由伊辦理，約定書上身分證、統一編號及對保欄
      日期為其所填寫，其他部分則由己○○填寫，並先蓋章再
      簽名，因對保欄上第一次簽名未在印文上，故請己○○簽
      第二次，印鑑卡則不一定同天製作等語（見本院卷(一)第17
      1至172頁），足認系爭約定書及印鑑卡均屬真正。
    2.次查己○○於74年 9月14日所出具系爭約定書，其頁首所
      載「戶號 0000-000-0」（見本院卷(一)第133頁反面），係
      千千公司於原告之銀行之放款戶號，此觀原告與千千公司
      之委任開發國內信用狀契約封面戶號、及借據下方表格放
      款戶號欄所載即明（見本院卷(一)第10至14頁），足見系爭
      約定書乃被告己○○為原告與千千公司間之借款債務有關
      事項而訂定，其抗辯乃為其他法律關係而為之云云，洵不
      足採，要不因嗣後千千公司徵信資料是否將系爭約定書或
      印鑑卡列為附件而變更，並足徵證人壬○○所證稱系爭約
      定書與千千公司借款無涉云云為不實。而遍觀該約定書，
      就所約定事項並無期限之約定，復無該約定書業經終止之
      證據，則原告主張該約定書第24條之約定：「舉凡使用於
      貴行往來之各種票據、借據及其他一切憑證、文件上之印
      文，貴行以肉眼認為與立約人留存於貴行之任一印鑑相符
      而為交易時，即視為立約人所為之有效法律行為，立約人
      願負一切責任，決無異議。立約人因名稱變更、組織變更
      、章程內容變更或其他變更情事發生時，應負責即以書面
      將變更情事通知貴行並向貴行為變更或註銷留存印鑑之申
      請。在未將變更情事通知貴行而為之交易，立約人均願負
      一切責任。在未經貴行同意並辦妥變更或註銷印鑑留存手
      續前，立約人所留存於貴行之印鑑而繼續有效，一切因使
      用原留存印鑑而與貴行發生之各種交易行為，均由立約人
      負其責任」（見本院卷(一)第132頁反面），於系爭保證書
      之簽定仍有適用，即為可取。被告抗辯此加重己○○之責
      任，顯失公平，應屬無效，原告加以引用亦屬權利濫用云
      云，尚難憑採。
  (三)系爭保證書上己○○之印文為真正，其並應負連帶保證之責
    ：
    1.被告己○○雖辯稱系爭保證書上己○○之及印文非其所有
      ，亦非其所親蓋云云。惟查，被告己○○原為千千公司之
      股東，此有千千公司變更登記事項卡在卷可稽（見本院卷
      (一)第137、138頁）。又被告己○○於74年間出具系爭約定
      書時，即留存印鑑卡一枚予原告，既為兩造不爭之事實，
      並有約定書及印鑑卡在卷足憑（見本院卷第132至134頁）
      ，則參酌系爭保證書上被告己○○之印文，與千千公司變
      更登記事項卡上之己○○之印文相同，亦為被告己○○所
      自陳（見本院卷第 123頁），而與上開約定書及印鑑卡上
      之印文，經核亦無不同，是原告主張系爭保證書上被告己○○之印文為真正，應堪信取。
    2.被告己○○固辯稱系爭保證書上印文乃壬○○所盜用，未
      告知其保證金額，系爭保證書上之核章之橡皮圖戳，無本
      人簽名，不足證明己○○知悉或同意保證契約之內容，亦
      未有代理之記載，其毋庸負表見代理之責云云。然查證人
      壬○○固到庭證稱係其代己○○用印等語。然本件縱如被
      告所言，係壬○○所用印，惟代理權之行使，非以書面為
      要式行為，且該印鑑既係於千千公司設立時即交予壬○○
      保管使用，此為被告壬○○陳述明確（見本院卷(一)第295
      頁），復為己○○所不爭，而己○○自始未曾向原告辦理
      註銷印鑑及通知解除保證責任，亦為其所不爭執，堪認原
      告主張己○○就為系爭保證並不違反其本意，壬○○為有
      權代理而加以用印等語，即非全不足採，被告抗辯未載明
      有代理之意，不足認有代理或有表見代理之適用云云，尚
      難採信。是本件參酌上開系爭約定書約定，應認被告己○○應負連帶保證之責，要不因系爭保證書上原告核章部分
      ，有無本人簽名而影響。
  (四)系爭保證書之保證金額應為戊○○、己○○、蔣張雪英所知
    悉，且不違反其保證之本意：
    1.本件被告戊○○自承系爭保證書上之對保欄上方空白處為
      其所簽名（見本院卷(二)第33頁）。再觀諸蔣張雪英部分，
      除有簽名外，並有其所按之指紋及經被告壬○○即蔣卿卿
      之註記（見本院卷(一)第9頁），應認原告主張此係蔣張雪
      英所親簽等語屬實，被告空言否認其真正，顯不足取。
    2.被告雖抗辯依千千公司當時信用，系爭保證書所載額度顯
      不合理，且系爭保證書手書之保證金額上未加蓋當事人印
      章，與手寫「千千衛材有限公司」顯然有別，足見該保證
      金額非當己○○，戊○○、蔣張雪英之面所填，難認己○○，戊○○、蔣張雪英有同意以1500萬元為限額為千千公
      司保證之意。且蔣張雪英、戊○○於80年8月3日對保時，
      保證書亦無保證金額之記載，自毋庸負責云云。惟簽立保
      證書時，以有債務金額之記載為常態，空白為變態，被告
      就其所辯保證書金額為空白之變態事實，自應負舉證之責
      。乃被告係以依千千公司當時信用，系爭保證書所載額度
      顯不合理，且系爭保證書手書之保證金額上未加蓋當事人
      印章，與手寫「千千衛材有限公司」顯然有別，足見該保
      證金額非當己○○，戊○○、蔣張雪英之面所填，難認己○○有同意以1500萬元為限額為千千公司保證之意。且蔣
      張雪英、戊○○係於80年8月3日對保，而系爭保證書所載
      簽定日期為80年8月6日，可證金額欄為空白等語抗辯，其
      抗辯除屬個人臆測之詞外，觀諸千千公司79、80年度營利
      事業所得申報書，營收總額分別為27,461,431元及36,763
      ,005 元，依逾期前之89年度營利事業所得申報書所載，
      營收總額更達49,505,344元，則系爭保證書所列擔保額度
      為1500萬元，殊難謂有不合理之處，被告所辯，尚難憑取
      ，應認原告主張系爭保證書之保證金額為戊○○、己○○
      、蔣張雪英所知悉等語為可採，即足認上開金額並不違反
      戊○○、己○○、蔣張雪英保證之本意。至於被告壬○○
      所證，因為原為千千公司負責人，與其餘被告復有一、二
      親等之血緣關係，此觀卷附戶籍謄本甚明，其陳述謂對保
      時金額欄為空白、只告訴戊○○、蔣張雪英只借三、四百
      萬元云云（見本院卷(二)第33反面），容有偏頗之虞，要不
      足為被告有利之認定。而己○○就本件債務亦應依系爭保
      證書負連帶之責，已如前述，亦足認原告主張戊○○、己○○、蔣張雪英應負連帶保證之責等語為可信。
  (五)本件尚難認被告業經於90年5月間即向原告為終止保證契約
    之意思表示：
    被告另抗辯本件業經壬○○為戊○○、己○○及蔣張雪英表
    示終止保證契約之意，並經原告同意云云。然此為原告所否
    認。而被告壬○○固亦陳稱其於90年5月間即曾向原告口頭
    表示更換連帶保證人等語（見本院卷(一)第295頁），然查更
    換保證人或欲終止保證契約，以銀行徵授信作業之繁複，要
    無不以書面為之之理，遑論壬○○僅泛稱係向原告行員告知
    ，不知該行員姓名，其所陳顯有違常情，洵不足採。況本件
    縱認原告審核千千公司之授信額度，未將戊○○、己○○等
    有資力者一併加以審查，亦不足認定被告確實業已向原告為
    終止保證契約之意思表示，被告徒以原告不可能明示，且於
    90年8月28日另向千千公司收取新保證人之開戶徵信查詢費
    ，及由訴外人陳筱琳及陳虹霖遞補為保證人云云，而抗辯依
    原告嗣後未對戊○○、己○○、蔣張雪英加以徵信之消極行
    為，用以證明其等已有終止保證契約之積極行為，尚不足採
    。
  (六)系爭債務雖發生於蔣張雪英死亡後，然其繼承人除庚○○因
    拋棄繼承而免責外，餘均應仍負連帶保證之責：
    1.按連帶保證人死亡時，其繼承人繼承其遺產時，就一時之
      保證，即一般債務之保證，仍具有繼承性，此與繼續之保
      證即人事保證、信用保證不同（參見鄭玉波著，民法債編
      各論（下）第885至886頁）。本件連帶保證人蔣張雪英既
      係為千千公司之債務為一時之保證，依上開說明，其繼承
      人於蔣張雪英死亡後，除拋棄繼承或終止保證契約外，應
      繼承原連帶保證人蔣張雪英於保證契約之保證人地位，對
      原告就千千公司嗣後發生之債務，仍負連帶保證之責。是
      被告抗辯其就蔣張雪英死亡後始發生之系爭債務毋庸負連
      帶責任云云，殊不足採。至於被告所指最高法院51年度台
      上字第2789號判例、86年度台上字第3765號判決，係就如
      人事保證及信用保證等專屬於保證人本身之債務而言，於
      本件一般保證債務，尚無從比附援引。是蔣張雪英之繼承
      人即被告戊○○等五人及被告壬○○，既未拋棄繼承，則
      原告主張其等就本件千千公司之債務仍應負連帶保證之責
      ，即屬有據。
    2.然查被告庚○○固為蔣張雪英之繼承人，惟其業已辦妥拋
      棄繼承，此據其提出收據、民事聲請狀及臺灣士林地方法
      院94年7月11日士院儀家親94年度繼字第685號拋棄繼承准
      予備查通知（見本院卷(一)第229至254頁、卷(二)第40頁）為
      憑，堪認為真正。是其主張毋庸負連帶保證之責，即足憑
      採，原告主張庚○○亦應負連帶保證之責，自屬無據。
  (七)被告之抵銷抗辯或免責抗辯為無理由：
    按89年11月1日修正後銀行法第12條之1固規定：「銀行辦理
    自用住宅放款及消費性放款，已取得前條所定之足額擔保時
    ，不得以任何理由要求借款人提供連帶保證人。銀行辦理授
    信徵取保證人時，除前項規定外，應以一定金額為限。未來
    求償時，應先就借款人進行求償，其求償不足部分得就連帶
    保證人平均求償之。但為取得執行名義或保全程序者，不在
    此限。」；88年4月21日修正後民法第739條之1亦規定：「
    本節所規定保證人之權利，除法律另有規定外，不得預先拋
    棄。」，然查系爭債務均係以千千公司名義所借，已難認有
    銀行法第12條之1之適用，且就連帶保證契約而言，尚難認
    銀行有何通知保證人得隨時終止契約之作為義務，參酌民法
    第754條亦賦予保證人得隨時通知債權人終止保證契約之權
    利，自不許因保證人怠於行使權利而其保證之責任，自難謂
    銀行就被告未依法終止保證契約乙節，有何侵權行為可言。
    是原告被告抗辯原告使其誤信而未能依法終止保證契約，核
    應屬銀行故意以背於善良風俗方法而取得保證利益，其等得
    適用民法第184條第1項後段，向銀行主張損害賠償責任以抵
    銷或類推適用民法第198條請求廢止或拒絕履行該保證責任
    所擔負之債務云云，要不足採。
  (八)綜上，本件原告主張千千公司向伊借款及聲請開發國內及遠
    期信用狀而由原告墊款，屆期未為清償，已如前述，被告戊○○、己○○為千千公司之連帶保證人，被告戊○○等五人
    及被告壬○○復為連帶保證人蔣張雪英之繼承人，自應負連
    帶清償，尚不得籍詞無力清償而拒絕履行。
七、綜上所述，原告依連帶保證及繼承之法律關係，請求被告戊○○等五人及被告壬○○連帶給付如主文第一項所示之金額
    、利息及違約金，洵屬有據，應予准許。逾此部分，即對被
    告庚○○之請求則為無理由，應予駁回。
八、至兩造其餘之攻擊或防禦方法，及未經援用之證據資料，經
    本院斟酌後，認為均不足以影響本判決之結果，自無一一詳
    予論述之必要，附此敘明。
丙、原告及被告戊○○等五人均陳明願供擔保，以代釋明，聲請
    宣告假執行或免為假執行，經核原告勝訴部分，均與法律規
    定相符，爰分別酌定相當之擔保金額予以准許；至原告敗訴
    部分，其假執行之聲請，因訴之駁回而失所附麗，不應准許
    ，應併予駁回。
據上論結：本件原告之訴為一部有理由，一部無理由，依民事訴
訟法第79條、85條第2項、第390條第2項、第392條第 2項，判決
如主文。
中    華    民    國    95    年    1     月    18    日
                    民事第三庭    法  官  黃莉雲
右為正本係照原本作成
如對本判決上訴，須於判決送達後廿日內向本院提出上訴狀
中    華    民    國    95    年    1     月    18    日
                                  書記官  李承翰


司法院資訊處製作；財團法人民間司法改革基金會備份。
